臺灣高等法院刑事判決
111年度交上易字第210號
上  訴  人  臺灣新北地方檢察署檢察官
被      告  陳國正



上列上訴人因被告過失傷害案件，不服臺灣新北地方法院111年
度審交易字第311號，中華民國111年5月6日第一審判決（起訴案
號：臺灣新北地方檢察署110年度偵字第25612號），提起上訴，
本院判決如下：
    主      文
上訴駁回。
    事實及理由
一、審理範圍：
  ㈠按「上訴得對於判決之一部為之。對於判決之一部上訴者，
    其有關係之部分，視為亦已上訴。但有關係之部分為無罪、
    免訴或不受理者，不在此限。上訴得明示僅就判決之刑、沒
    收或保安處分一部為之」，刑事訴訟法第348條定有明文。
  ㈡檢察官起訴被告陳國正涉犯刑法第284條前段之過失傷害罪嫌
    ，經原審審理後，為相同之認定，因而判處被告拘役50日，
    並諭知易科罰金之折算標準以新臺幣（下同）1千元折算1日
    。嗣檢察官提起上訴，於民國111年7月12日繫屬本院，有原
    審法院111年7月11日新北院賢刑快111審交易311字第35523
    號函上之本院收文戳章可憑（見本院卷第3頁），本案上訴
    之效力及其範圍，自應依現行刑事訴訟法第348條規定判斷
    。
　㈢檢察官依告訴人所請提起上訴，觀諸檢察官上訴書（見本院
    卷第17至18頁）之上訴意旨略以：被告因本件交通事故造成
    告訴人楊蔡雪絹受有左側腳踝、膝部挫傷及開放傷口、臀部
    、肩部及胸腔挫傷、左側第五及第六根肋骨骨折等傷害，而
    被告於案發後未與告訴人成立調解或賠償告訴人等任何損失
    ，態度消極，是被告犯後態度不佳，且造成告訴人健康受損
    之情節非輕，原判決僅處以拘役50日，尚屬過輕，未能罰當
    其罪，且未合於比例原則、平等原則、罪刑相當原則，認事
    用法尚有未洽，應予撤銷，更為適當合法之判決等語。是檢
    察官僅就量刑部分提起上訴，故依刑事訴訟法第348條第3項
    規定及修法理由，本院審理範圍僅限於原判決所處之刑，不
    及於原判決所認定犯罪事實與所犯法條（罪名）部分。
  ㈣惟本案既屬有罪判決，依法有其應記載事項，且量刑係以原
    判決所認定之犯罪事實及論罪等為據，故就本案犯罪事實及
    所犯法條（罪名）部分之記載，均引用第一審判決書所記載
    之事實、證據及理由（如附件）。
二、經查：
　㈠按刑事審判旨在實現刑罰權之分配的正義，故法院對有罪被
    告之科刑，應符合罪刑相當之原則，使輕重得宜，罰當其罪
    ，以契合社會之法律感情，此所以刑法第57條明定科刑時應
    審酌一切情狀，尤應注意該條所列10款事項以為科刑輕重之
    標準，俾使法院就個案之量刑，能斟酌至當。而量刑輕重係
    屬事實審法院得依職權自由裁量之事項，苟已斟酌刑法第57
    條各款所列情狀而未逾越法定刑度，不得遽指為違法（最高
    法院72年台上字第6696號判例參照）。
  ㈡查原審關於對被告科刑部分，已依刑法第57條各款所列情狀
    加以審酌，並具體說明被告駕車參與道路交通，本應小心謹
    慎以維自身及他人之安全，惟竟疏未注意違規臨停而肇事，
    造成告訴人身體及精神上之痛苦，所為應予非難，另考量被
    告犯後坦承犯行，惟因告訴人、被告及第三人葉孟勲間之民
    事責任歸屬尚待民事訴訟程序釐清而未能達成和解，兼衡告
    訴人所受傷勢非輕、被告於本件為肇事次因之過失程度，及
    專科畢業之智識程度，自陳從事服務業（於本院審理時陳稱
    從事電信業）、已婚、須扶養父母及2名未成年子女（於本
    院審理時陳稱2名子女分別就讀大學及國中）、經濟狀況普
    通之生活情形（見被告個人戶籍資料，原審卷第45頁）等一
    切情狀，酌情量處拘役50日，並諭知易科罰金之折算標準以
    1千元折算1日。經核原判決此部分認事用法尚無違誤，量刑
    亦難認過輕、不當。復已斟酌檢察官上訴意旨所指被告所為
    造成告訴人之傷勢、迄今未與告訴人和解、賠償告訴人等節
    。況國家刑罰權之行使，兼具一般預防及特別預防之目的，
    故被告犯後態度，僅為量刑之一端，其中有無與告訴人達成
    和解進而賠償損失，只為認定犯後態度事由之一，被告雖未
    能與告訴人達成和解或調解，其主張係欲透過司法判決確認
    賠償數額，而非逃避責任、全然拒絕賠償，是告訴人最終仍
    得以透過民事訴訟及強制執行等程序令被告承擔應負之賠償
    責任，且告訴人於原審已另行提起刑事附帶民事訴訟（111
    年度審交附民字第330號），並經移送民事庭審理，非無求
    償管道，法院自不應將刑事責任與民事賠償過度連結。是本
    件檢察官以原判決量刑過輕為由提起上訴，僅係就原審之量
    刑反覆爭執，未再有其他舉證為憑，並無理由，應予駁回。
    　
三、綜上所述，檢察官上訴指摘原判決未依告訴人所受傷勢、被
    告迄今尚未與告訴人達成和解或調解，亦未賠償等節，認原
    判決量刑過輕云云，為無理由，應予駁回。
據上論斷，應依刑事訴訟法第373條、第368條，判決如主文。
本案經檢察官黃育仁提起公訴，檢察官林亭妤提起上訴後，經檢
察官劉俊杰到庭執行職務。　　　
中　　華　　民　　國　　111 　年　　8 　　月　　31　　日
                  刑事第十六庭  審判長法　官  劉嶽承
                                      法　官  王耀興
                                      法　官  古瑞君
以上正本證明與原本無異。
不得上訴。
                                      書記官  林君縈
中　　華　　民　　國　　111 　年　　8 　　月　　31　　日
附錄：本案論罪科刑法條全文
中華民國刑法第284條
因過失傷害人者，處1年以下有期徒刑、拘役或10萬元以下罰金
；致重傷者，處3年以下有期徒刑、拘役或30萬元以下罰金。
附件
臺灣新北地方法院刑事判決
111年度審交易字第311號
公　訴　人　臺灣新北地方檢察署檢察官
被　　　告　陳國正　
上列被告因過失傷害案件，經檢察官提起公訴（110年度偵字第2
5612號），被告於本院準備程序進行中，就被訴事實為有罪之陳
述，經本院告知簡式審判程序之旨，並聽取當事人之意見後，裁
定依簡式審判程序審理，判決如下：
    主  文
陳國正因過失傷害人，處拘役伍拾日，如易科罰金，以新臺幣壹
仟元折算壹日。
    事  實
一、陳國正於民國110年3月9日11時許，駕駛車號000-0000號自
    用小客車，行至新北市○○區○○○街000號前時，本應注意不得
    在顯有妨礙其他人、車通行之處所停車，而依當時情形，尚
    無不能注意之情事，竟疏未注意及此，貿然將上開自用小客
    車停放在上址前即熄火下車，適有楊蔡雪絹於同日11時30分
    許，騎乘車號000-000號輕型機車沿中興北街往興德路方向
    行駛至上址，為繞過陳國正上開違規臨停之自用小客車，亦
    未注意左側車輛動態即向左偏行，而與行駛在其同向左側由
    葉孟勲（所涉過失傷害部分業經檢察官為不起訴處分確定，
    楊蔡雪絹已向本院聲請交付審判）駕駛之車號0000-00號自
    用小客車發生擦撞，楊蔡雪絹因此人車倒地，受有左側腳踝
    、膝部挫傷及開放傷口、臀部、肩部及胸腔挫傷、左側第五
    及第六根肋骨骨折等傷害。陳國正於肇事後，在犯罪未被有
    偵查權之機關或公務員發覺前，主動向據報前往現場處理之
    警員表明係肇事者，自首接受裁判。
二、案經楊蔡雪絹訴由新北市政府警察局三重分局報告臺灣新北
    地方檢察署檢察官偵查起訴。
    理  由
一、按除被告所犯為死刑、無期徒刑、最輕本刑為3年以上有期
    徒刑之罪或高等法院管轄第一審案件者外，於第一次審判期
    日前之準備程序進行中，被告先就被訴事實為有罪之陳述時
    ，審判長得告知被告簡式審判程序之旨，並聽取當事人、代
    理人、辯護人及輔佐人之意見後，裁定進行簡式審判程序，
    刑事訴訟法第273條之1第1項定有明文。經核本件被告所犯
    係死刑、無期徒刑、最輕本刑為3年以上有期徒刑以外之罪
    ，其於準備程序中就被訴之事實為有罪陳述，經法官告知簡
    式審判程序之旨，並聽取公訴人、被告及辯護人之意見後，
    本院爰依首揭規定，裁定改依簡式審判程序進行審理，合先
    敘明。
二、認定犯罪事實所憑之證據及理由：
  ㈠上揭犯罪事實，業據被告陳國正於警詢、偵查及本院審理時
    均坦承不諱，核與證人即告訴人楊蔡雪絹、證人即同案被告
    葉孟勲於警詢及偵查中證述之情節相符，復有衛生福利部臺
    北醫院診斷證明書、公路監理電子閘門車號查詢汽（機）車
    車籍資料各2份、道路交通事故現場圖、道路交通事故調查
    報告表㈠、㈡、新北市政府警察局舉發違反道路交通管理事件
    通知單、道路交通事故肇事人自首情形紀錄表各1份、監視
    器及行車記錄器錄影畫面翻拍照片共9張、道路交通事故現
    場照片18張（見偵卷第11頁、第12頁、第24頁、第26頁、第
    27頁、第30頁、第32頁至第33頁、第34頁至第42頁、第45頁
    、第47頁、第49頁至第50頁）附卷可稽，足認被告自白與事
    實相符，堪予採信。
  ㈡按汽車停車時，顯有妨礙其他人、車通行處所，不得停車，
    道路交通安全規則第112條第1項第9款訂有明文。本件被告
    既考領有普通小客車駕駛執照（見偵卷第23頁公路監理電子
    閘門證號查詢汽車駕駛人資料），前開交通規則自為其所應
    注意。而本件車禍發生當時並無不能注意之情事，惟被告竟
    疏未注意違規停車，致告訴人為繞過被告違規臨停之車輛，
    未注意左側車輛動態向左偏行而與他車發生碰撞，被告之行
    為自有過失，且被告之過失行為與告訴人之傷害結果間顯有
    相當因果關係甚明。此外，本件經先後送新北市政府車輛行
    車事故鑑定會、新北市車輛行車事故鑑定覆議會為鑑定，亦
    均認被告駕駛自用小客車，於顯有妨礙他車通行之處所停車
    ，妨礙車輛通行，為肇事次因，核與本院採同一見解，有新
    北市政府車輛行車事故鑑定會110年9月22日新北車鑑字第00
    00000號鑑定意見書、新北市車輛行車事故鑑定覆議會110年
    12月8日新北覆議0000000號鑑定覆議意見書各1份在卷可參
    （見偵卷第105頁至第106頁、第214頁至反面）。至告訴人
    雖亦同有駕駛普通輕型機車，自路面邊緣右側駛入車道，左
    邊繞越路邊違停車輛時疏未注意左側車輛動態之過失，且為
    肇事主因（見上開鑑定意見書、鑑定覆議意見書），然告訴
    人之與有過失，僅為民事損害賠償事件中，得酌予減輕被告
    賠償責任之問題，尚不能因此解免被告之過失刑事責任。
  ㈢綜上，本件事證已臻明確，被告過失傷害之犯行洵堪認定，
    應予依法論科。
三、論罪科刑：
  ㈠核被告所為，係犯刑法第284條前段之過失傷害罪。
　㈡本件車禍事故發生後，乃經報案人或勤指中心轉來資料未報
    明肇事人姓名，處理人員前往現場處理時，被告在場並當場
    承認為肇事人，有自首情形記錄表在卷可稽（見偵卷第45頁
    ），堪認被告符合自首之要件，爰依刑法第62條前段規定，
    減輕其刑。
　㈢爰審酌被告駕車參與道路交通，本應小心謹慎以維自身及他
    人之安全，惟竟疏未注意違規臨停而肇事，造成告訴人身體
    及精神上之痛苦，所為應予非難，另考量被告犯後坦承犯行
    ，惟因告訴人、被告及第三人葉孟勲間之民事責任歸屬尚待
    民事訴訟程序釐清而未能達成和解，兼衡告訴人所受傷勢非
    輕、被告於本件為肇事次因之過失程度，及專科畢業之智識
    程度，自陳從事服務業、已婚、須扶養父母及2名未成年子
    女、經濟狀況普通之生活情形（見被告個人戶籍資料、本院
    卷第45頁）等一切情狀，量處如主文所示之刑，並諭知易科
    罰金之折算標準。
據上論斷，應依刑事訴訟法第273條之1第1項、第299條第1項前
段，判決如主文。
本案經檢察官黃育仁提起公訴，檢察官林亭妤到庭執行職務。
中　　華　　民　　國　 111　　年　　5 　  月　　6 　　日
                刑事第二十三庭    法  官  藍海凝
以上正本證明與原本無異。
如不服本判決，應於判決送達後20日內敘明上訴理由，向本院提
出上訴狀（應付繕本），上訴於臺灣高等法院。其未敘述上訴理
由者，應於上訴期間屆滿後20日內向本院補提理由書「切勿逕送
上級法院」。
                                  書記官  彭姿靜
中　　華　　民　　國　　111 　年　　5 　　月　　9 　　日
附錄本案論罪科刑法條全文：
中華民國刑法第284條
（過失傷害罪）
因過失傷害人者，處1年以下有期徒刑、拘役或10萬元以下罰金
；致重傷者，處3年以下有期徒刑、拘役或30萬元以下罰金。